臺灣新北地方法院板橋簡易庭民事簡易判決
　　　　　　　　　　　　　　　　　　110年度板簡字第303號

原　　　告　王貴容　
訴訟代理人　姚昭秀律師
複代理人　　石宜蓁　
被　　　告　黃志峯　　籍設新北市○○區○○路0號（新北○00　　　　　　　　　　　○○○○○○○）
　　　　　　余惠滿　
上列當事人間請求返還租賃房屋等等事件，本院於民國110年11
月18日言詞辯論終結，判決如下：
      主      文
被告余惠滿應給付原告新臺幣貳拾萬貳仟陸佰陸拾柒元，及自民
國一一○年九月二十五日起至清償日止按年息百分之五計算之利
息。
原告其餘之訴及假執行之聲請均駁回。
訴訟費用由被告余惠滿負擔百分之六十三，餘由原告負擔。
本判決原告勝訴部分得假執行。
    事實及理由
一、本件被告經合法通知，無正當理由未於言詞辯論期日到場，
    核無民事訴訟法第386 條所列各款情形，爰依原告之聲請，
    由其一造辯論而為判決。
二、原告主張：
    被告余惠滿於民國108 年12月16日起向原告承租原告所有之
    門牌號碼新北市○○區○○路○段000 ○0 號20樓房屋（下
    稱系爭房屋），租期1 年，即自108 年12月16日起至109 年
    12月16日止，每月租金新臺幣（下同）32,000元，於每月16
    日支付（下稱系爭租約）。詎料，被告余惠滿突然於109 年
    8 月起不付租金，迄至租約到期，一共積欠5 個月租金。被
    告於109 年12月16日租期已屆滿，依租賃契約第13條，應立
    即將房屋返還出租人。因為被告對租賃物拖延至110 年5 月
    4 日方點交解除佔用，即屬違約占有。原告自得依租賃契約
    第13條（三）約定：出租人得向承租人（被告）請求未返還
    房屋期間之相當於月租金額外，並得請求相當月租金額一倍
    之違約金至返還為止。是以，被告應給付原告自109 年8 月
    16日起至109 年12月16日共4 個月租金128,000 元、違約金
    64,000元及未返還房屋期間相當於月租金之不當得利128,00
    0 元（即110 年1 至4 月，32000 ×4 ＝128000），共計32
    萬元。為此，爰依系爭租約及不當得利之法律關係，提起本
    件訴訟。並聲明：（一）被告應連帶給付原告32萬元，及自
    起訴狀繕本送達翌日起按年息百分之5 計算之利息。（二）
    願供擔保請准宣告假執行。
三、法院之判斷：
（一）原告主張其將系爭房屋出租與被告余惠滿，租期為108 年
      12月16日起至109 年12月16日止，被告余惠滿繳有押租金
      32,000元，系爭租約於109 年12月16日租期屆滿終止，原
      告並以存證信函表示到期不續租，被告余惠滿於租約終止
      後仍繼續占有使用系爭房屋，至110 年5 月4 日點交返還
      系爭房屋與原告等情，業據提出系爭租約及點交協議書在
      卷為證，核認無訛，又被告余惠滿就原告主張之前揭事實
      ，業於相當時期受合法之通知，而於言詞辯論期日不到場
      ，亦未提出準備書狀爭執，依民事訴訟法第436 條第2 項
      、第280 條第3 項準用第1 項之規定，視同自認，是依本
      院調查證據之結果，堪信原告前揭主張為真。
（二）然就原告主張被告黃志峯應負連帶責任部分，按當事人主
      張有利於己之事實者，就其事實有舉證之責任，民事訴訟
      法第277 條前段定有明文。本件原告起訴所提系爭租約及
      點交協議書均係由原告與被告余惠滿所簽署，原告雖起訴
      主張被告黃志峯同居住在系爭房屋內，然並未就此舉證證
      明，故原告訴請被告黃志峯連帶給付部分，難認有據。
（三）按承租人應依約定日期，支付租金，民法第439 條前段定
      有明文。系爭租約第4 條約定承租人即被告余惠滿應每月
      繳納租金32,000元，則被告余惠滿於系爭租約終止即109
      年12月16日前，自有依約定日期給付租金之義務，是以，
      原告請求被告余惠滿給付109 年8 月16日至109 年12月16
      日共4 個月租金128,000 元（計算式：32000 ×4 ＝1280
      00），應屬有據。另按押租金之主要目的在擔保承租人租
      金之給付及租賃債務之履行，故租賃關係消滅後，承租人
      如有欠租或其他債務不履行時，其所交付之押租金，發生
      當然抵充之效力。而於抵充後，猶有餘額，始生返還押租
      金之問題（最高法院83年台上字第2108號判例、87年度台
      上字第1631號判決意旨可資參照）。查被告余惠滿迄今尚
      積欠原告租金128,000 元，已如前述，另觀諸系爭租約第
      5 條原告已收受被告余惠滿繳付之押租金32,000元，揆諸
      前開說明，該押租金應發生當然抵充被告余惠滿積欠之租
      金債務之效力，原告經以押租金32,000元抵償被告余惠滿
      所積欠前開債務後，請求被告余惠滿給付96,000元（計算
      式：000000000000 元＝96000 ），要屬可採，逾此部分
      之租金請求，洵屬無據。
（四）又系爭租約第13條第3 項約定: 「承租人未依第一項約定
      返還房屋時，出租人得向承租人請求未返還房屋期間之相
      當月租金額外，並得請求相當月租金額一倍（未足一個月
      者，以日租金折算）之違約金至返還為止。」等語，有系
      爭租約在卷可憑，則原告基此請求被告余惠滿給付相當於
      租金1 倍之違約金64,000元，亦屬有據。
（五）復按依不當得利之法則請求返還不當得利，以無法律上之
      原因而受利益，致他人受有損害為其要件，故其得請求返
      還之範圍，應以對方所受之利益為度，非以請求人所受損
      害若干為準，又無權占有他人之物，可能獲得相當於租金
      之利益為社會通常之觀念（最高法院61年度台上字第1695
      號判例意旨參照）。再依民法第821 條規定，各共有人固
      得為共有人全體之利益，就共有物之全部，為回復共有物
      之請求。惟請求返還不當得利，並無該條規定之適用，請
      求返還不當得利，而其給付可分者，各共有人得按其應有
      部分，請求返還（最高法院88年度台上字第1341號判決意
      旨參照）。原告為系爭房屋所有權人，其應有部分為3 分
      之1 ，有系爭房屋之建物登記謄本在卷可稽，另被告余惠
      滿確有占有、使用系爭房屋之事實，亦如前述，是被告余
      惠滿占有、使用系爭房屋而受有每月租金32,000元之不當
      得利4 個月（109 年12月16日至110 年5 月4 日），致原
      告受有損害，按其應有比例計算後，原告請求被告余惠滿
      給付相當於租金之不當得利42,667元（計算式：32000 ×
      4 ×1/3 ＝42667 ，個位數以下四捨五入）部分，核屬有
      據，逾此範圍之請求，則無理由。
（六）末按遲延之債務，以支付金錢為標的者，債權人得請求依
      法定利率計算之遲延利息。給付無確定期限者，債務人於
      債權人得請求時，經其催告而未為給付，自受催告時起，
      負遲延責任。其經債權人起訴而送達訴狀，或依督促程序
      送達支付命令，或為其他相類之行為者，與催告有同一之
      效力。應付利息之債務，其利率未經約定，亦無法律可據
      者，週年利率為百分之5 ，民法第233 條第1 項、第229
      條第2 項及第203 條分別定有明文。本件原告請求被告余
      惠滿給付之租金、違約金及相當於租金之不當得利，均係
      以支付金錢為標的，且無約定利率，故原告請求被告余惠
      滿給付自變更聲明後言詞辯論筆錄繕本送達翌日即110 年
      9 月25日起至清償日止，按週年利率百分之5 計算之利息
      ，併應准許。
四、綜上所述，原告依系爭租約及不當得利之法律關係，請求被
    余惠滿給付原告202,667 元（計算式：96000 ＋64000 ＋42
    667 ＝202667），暨自變更聲明後言詞辯論筆錄繕本送達被
    告余惠滿翌日即110 年9 月25日起至清償日止按年息百分之
    5 計算之利息，為有理由，應予准許；逾此範圍之請求，即
    無理由，應予駁回。
五、本件原告勝訴部分係依民事訴訟法第427 條第1 項適用簡易
    訴訟程序所為被告余惠滿敗訴之判決，爰依同法第436 條第
    2 項、第389 條第1 項第3 款規定，依職權宣告假執行。又
    原告聲請供擔保宣告假執行之部分，僅係促使法院職權發動
    ，毋庸另予准駁之表示。至原告敗訴之部分，其假執行之聲
    請即失所附麗，應予駁回。
六、訴訟費用負擔之依據：民事訴訟法第79條。
中    華    民    國    110    年    12    月    2    日
                  臺灣新北地方法院板橋簡易庭
                        法  官  陳怡親
以上為正本係照原本作成。
如不服本判決，應於送達後20日內，向本院提出上訴狀並表明上
訴理由，如於本判決宣示後送達前提起上訴者，應於判決送達後
20日內補提上訴理由書（須附繕本）。
中    華    民    國    110    年    12    月    2    日
                        書記官  劉芷寧